【裁判字號】    94,上訴,3929
【裁判日期】    950307
【裁判案由】    偽造文書等
【裁判全文】
臺灣高等法院刑事判決                94年度上訴字第3929號
上  訴  人
即  被  告  甲○○
上列上訴人因偽造文書等案件，不服臺灣臺北地方法院九十二年
度訴字第一八五０號，中華民國九十四年十一月二日第一審判決
（起訴案號：臺灣臺北地方法院檢察署九十一年度偵字第一三三
三六號），提起上訴，本院判決如下：
    主  文
上訴駁回。
    事  實
一、甲○○前於民國（下同）八十一年間因違反麻藥藥品管理條
    例案件，經灣臺北地方法院以八十一年度少訴字第三號判決
    有期徒刑二年八月，緩刑三年確定，嗣經撤銷緩刑，於八十
    三年十月二十八日入監執行；又於八十三年間因違反麻醉藥
    品管理條例案件，經同院分別以八十三年度訴字第七一四號
    、八十三年度易字第七四一四號各處有期徒刑六月確定，定
    應執行有期徒刑十一月；復於八十四年間因違反藥事法案件
    ，經台灣高等法院八十四年度上訴字第二八三四號判處有期
    徒刑六月確定，以上數罪與第一案合併執行，於八十五年三
    月十八日縮短刑期假釋出監，後經撤銷假釋，於八十六年九
    月十二日入監執行殘刑；繼於八十五年間因違反麻醉藥品管
    理條例案件，經同院以八十五年度易字第七二九三號判處有
    期徒刑七月；再於八十六年間因違反藥事法及麻醉藥品管理
    條例案件案件，經台灣板橋地方法院分別以八十六年度訴字
    第一九八四號、八十六年度易字第四五六七號各處有期徒刑
    七月、一年確定，並定應執行有期徒刑一年五月，以上數罪
    合併前揭殘刑執行，於八十八年十一月二日縮短刑期假釋出
    監，嗣經撤銷假釋，於九十二年一月十六日入監執行殘刑（
    於本案尚不構成累犯）。
二、甲○○詎仍不知悔改，仍分別為下列行為
（一）甲○○因違反毒品危害防治條例案件遭通緝，為逃避追捕
      ，竟與真實姓名、年籍不詳自稱「林建章」之成年男子，
      共同基於變造特種文書之犯意聯絡，由甲○○於不詳時間
      、地點以新台幣（下同）三千元之代價及提供其個人照片
      予「林建章」，由「林建章」將甲○○照片換貼在蔡玉雯
      （嗣於九十一年四月二十三日改名為丙○○）之駕駛執照
      上加以變造後交付甲○○，足生損害於蔡玉雯及監理機關
      對於駕駛執照管理之正確性。
（二）甲○○於取得上開變造之證件後，旋即基於行使變造特種
      文書及行使偽造私文書之概括犯意：
  (1)、於九十年十二月二十五日下午二時五十分冒用「蔡玉雯」
      名義向設在台北縣永和市○○路四六二號之「宏昇小客車
      租賃有限公司」承租車牌號碼八Ｂ─六○七八號自用小客
      車，並接續在「汽車出租約定切結書」上偽造「蔡玉雯」
      之署名一枚及指印二枚而偽造該私文書後，連同變造「蔡
      玉雯」之駕駛執照交付該租賃公司承辦人員核對而行使之
      。
  (2)、復於九十一年二月二十三日晚間八時二十五分，在台北市
      文山區○○路○段六十號，由羅秀貞向某小客車租賃有限
      公司承租車牌號碼九Ｃ─二○四○號自用小客車，甲○○
      乃冒用「蔡玉雯」之名義擔任其連帶保證人，而接續在「
      汽車租賃契約書」上租用汽車切結書及連帶保證人欄內偽
      造「蔡玉雯」之署名二枚及指印一枚而偽造該私文書後，
      連同變造「蔡玉雯」之駕駛執照交付該租賃公司承辦人員
      而行使之。
  (3)、嗣甲○○於同年月二十五日晚間十一時許駕駛上開車牌號
      碼九Ｃ─二○四○號自用小客車行經台北市○○○路與市
      ○○道路口時，因違反規定紅燈迴轉，為台北市政府警察
      局大安分局交通分隊員警攔停舉發。甲○○乃出示上開變
      造「蔡玉雯」之駕駛執照供警抄錄而行使之，又因該駕駛
      執照已逾期，復為警舉發其持逾期駕照駕車，甲○○乃接
      續在台北市政府警察局北市警交大字第ＡＢＸ八六三三一
      七、八六三三一八號舉發違反道路交通管理事件通知單移
      送聯上「收受通知聯者簽章」欄內以複寫方式偽簽「蔡玉
      雯」署名各四枚（含一式複寫於存根聯、通知聯及迴覆聯
      上），表示已收受該通知單，並提出交付於舉發之員警收
      執而行使之，足生損害於「蔡玉雯」及警察機關對於違反
      道路交通管理處罰條例案件舉發之正確性，嗣因甲○○未
      繳納交通罰鍰，蔡玉雯乃收到台北市交通事件裁決所裁決
      書，其發覺權益受損遂提出申訴，經台北市政府警察局大
      安分局將上開「汽車租賃契約書」上之指紋送驗後，始獲
      悉上情。
（三）甲○○因前揭變造「蔡玉雯」之駕駛執照遭扣，乃承前變
      造特種文書之犯意，並與蔡志宙（原審已判處有期徒刑一
      年四月確定）及「林建章」基於變造特種文書之共同犯意
      聯絡，由蔡志宙安排甲○○於九十一年二、三月間在不詳
      地點以三千元之代價及提供其個人照片予「林建章」，由
      「林建章」將甲○○照片換貼在「乙○○」之國民身分證
      上而加以變造，完成後再由蔡志宙將甲○○約出，由「林
      建章」將該變造之身分證交付甲○○，足生損害於乙○○
      及戶政機關對於國民身分證管理之正確性，迨於九十一年
      五月十六日下午一時三十分許，為台北市政府警察局少年
      警察隊持台灣板橋地方法院搜索票至台北縣三重市○○路
      三十六號二十五樓搜索時當場查獲，並扣得變造之「乙○
      ○」國民身分證一紙。
三、案經台北市政府警察局大安分局及台北市政府警察局少年警
    隊報告台灣台北地方法院檢察署檢察官偵查起訴。
    理  由
一、訊據上訴人即被告甲○○，辯稱：伊係經蔡玉雯同意使用其
    身分證云云，惟查上開事實，業據被告於原審審理時，坦承
    不諱，其於本院審理時，復對於上開犯罪事實不予否認，被
    告甲○○自白部分核與被害人蔡玉雯、乙○○之指訴（參見
    九十二年度偵字第六四五號偵查卷第十一、十二頁，九十一
    年度偵字第一八八六四號偵查卷第七、八頁），及共犯蔡志
    宙之供述情節相符，並有汽車出租約定切結書、汽車租賃契
    約書、台北市政府警察局北市警交大字第ＡＢＸ八六三三一
    七、八六三三一八號舉發違反道路交通管理事件通知單移送
    聯、內政部警政署刑事警察局九十一年六月十四日刑紋字第
    0910151527號鑑驗書、指紋卡片各一紙附卷（參見九十二年
    度偵字第六四五號查第四、五、十八、二十四頁）、變造「
    乙○○」之身分證一枚扣案（參見九十一年度偵字第一八八
    六四號偵查卷第十五頁）可稽，足徵被告甲○○前揭出於任
    意性之自白與事實相符，堪以憑信。從而本件事證明確，被
    告之犯行堪予認定。
二、查被告甲○○於舉發違反道路交通管理事件通知單移送聯上
    偽造「蔡玉雯」之署押，表示已收到該通知單通知聯之意思
    ，顯然對該文書之內容有所主張，非僅屬單純偽造署押之行
    為，而係偽造私文書；其偽造後復將通知單之移送聯、迴覆
    聯及存根聯交還警員處理，是核其所為，係犯刑法第二百十
    六條、第二百十二條之行使變造特種文書罪及同法第二百十
    六條、第二百十條之行使偽造私文書罪。其偽造「蔡玉雯」
    署押之行為，為偽造私文書之部分行為；又變造特種文書、
    偽造私文書之低度行為，分別為行使變造特種文書、行使偽
    造私文書之高度行為所吸收，均不另論罪。其與自稱「林建
    章」之成年男子間就變造「蔡玉雯」駕駛執照、及與蔡志宙
    、「林建章」間就變造「乙○○」身分證之行為，有犯意聯
    絡及行為分擔，均為共同正犯。又被告甲○○先後多次行使
    變造特種文書及行使偽造私文書之行為，均時間緊接，分別
    觸犯構成要件相同之罪，顯係基於概括犯意反覆為之，均應
    依連續犯之規定論以一罪，並加重其刑。被告甲○○所為行
    使特種文書罪、行使偽造私文書罪間，具有方法結果之牽連
    關係，應依刑法第五十五條牽連犯之規定，從較重之行使偽
    造私文書罪論處。
三、原審援引刑法第二十八條、第五十六條、第二百十六條、第
    二百十條、第二百十二條、第五十五條、第三十八條第一項
    第二款、第二百十九條，罰金罰鍰提高標準條例第一條前段
    等規定，審酌被告甲○○犯罪之動機、目的、有多項犯罪紀
    錄，素行不端、所生危害程度及犯後坦承犯行，態度良好等
    一切情狀，量處有期徒刑拾月，並以被告甲○○用以變造「
    蔡玉雯」駕駛執照、「乙○○」身分證之甲○○照片各一張
    ，為其所有供犯罪所用之物，應依刑法第三十八條第一項第
    二款之規定宣告沒收；另汽車出租約定切結書上偽造之「蔡
    玉雯」署名一枚、指印二枚、汽車租賃契約書上偽造之「蔡
    玉雯」署名二枚、指印一枚、台北市政府警察局北市警交大
    字第ＡＢＸ八六三三一七、八六三三一八號舉發違反道路交
    通管理事件通知單收受通知聯者簽章欄內偽造之「蔡玉雯」
    署名共八枚（一式複寫於存根聯、通知聯及迴覆聯上），均
    宣告應依刑法第二百十九條規定沒收，經核其認事用法並無
    不合，量刑亦稱妥適。本件被告之上訴意旨雖以曾經蔡玉雯
    同意使用身分證為辯，惟復對於上開事實，不予否認，足見
    其上訴顯難認為有理由，應予駁回。
四、據上論斷，應依刑事訴訟法第三百六十八條，判決如主文。
本案經檢察官張啟彬到庭執行職務。
中    華    民    國    95    年    3     月    7     日
                  刑事第三庭審判長法  官  許國宏
                                  法  官  林銓正
                                  法  官  許增男
以上正本證明與原本無異。
如不服本判決，應於收受送達後十日內向本院提出上訴書狀，其
未敘述上訴之理由者並得於提起上訴後十日內向本院補提理由書
（均須按他造當事人之人數附繕本）。
                                  書記官  葉金發
中    華    民    國    95    年    3     月    7     日
附錄：本案論罪科刑法條全文
中華民國刑法第二百一十條：
(偽造變造私文書罪)
偽造、變造私文書，足以生損害於公眾或他人者，處五年以下有
期徒刑。
中華民國刑法第二百十二條：
(偽造變造特種文書罪)
偽造、變造護照、旅券、免許證、特許證及關於品行、能力服務
或其他相類之證書、介紹書，足以生損害於公眾或他人者，處一
年以下有期徒刑、拘役或三百元以下罰金。
中華民國刑法第二百十六條：
(行使偽造變造或登載不實之文書罪)
行使第二百十條至第二百十五條之文書者，依偽造、變造文書或
登載不實事項或使登載不實事項之規定處斷。
中華民國刑法第二百十七條：
(偽造盜用印章印文或署押罪)
偽造印章、印文或署押，足以生損害於公眾或他人者，處3年以
下有期徒刑。
盜用印章、印文或署押，足以生損害於公眾或他人者，亦同。


司法院資訊處製作；財團法人民間司法改革基金會備份。
